臺灣臺北地方法院刑事判決　　　　　　　 94年度訴字第202號
公　訴　人　臺灣臺北地方法院檢察署檢察官
被　　　告　甲○○
　　　　　　乙○○
上列二人共同
選任辯護人　楊金順律師
　　　　　　陳佳雯律師
被　　　告　丁○○　男　52歲.
　　　　　　　　　　身分證統一.
　　　　　　戊○○　男　37歲.
　　　原名廖志平）住臺北縣土.
　　　　　　　　　　身分證統一.
上列二人共同
選任辯護人　潘銘祥律師
上列被告等因妨害自由等案件，經檢察官提起公訴（93年度偵字
第18844號），本院判決如下：
    主  文
甲○○、戊○○共同以脅迫妨害人行使權利，各處有期徒刑參月
，如易科罰金，均以參佰元折算壹日。
丁○○共同以脅迫妨害人行使權利，累犯，處有期徒刑肆月，如
易科罰金，以參佰元折算壹日。
乙○○無罪。
    事  實
一、丁○○曾因重利罪案件，於民國（下同）89年5月2日經本院
    判處有期徒刑3月確定，於89年8月29日執行完畢。緣甲○○
    與丙○○因買賣不動產事宜起爭執，甲○○與丙○○約定於
    93年7月6日下午2時30分至臺北市大安區○○○路○段38號9
    樓敦理國際法律事務所協調，甲○○事先分別邀約丁○○、
    乙○○（僅單純陪同前往，詳如后述）、戊○○一同前往，
    雙方協調未果後，丙○○欲離開負責協調之陳益盛律師辦公
    室時，詎甲○○與丁○○、戊○○見狀，竟共同基於妨害丙○○行使權利之犯意聯絡，推由丁○○在辦公室外大聲對丙○○暍稱：「人在那裏」、「事情今天如果沒有談完，人不
    能走」等語，其三人並擋在辦公室外，阻止丙○○離開，以
    上述脅迫之方式，妨礙丙○○之行走（離去）之權利，嗣經
    丙○○報警查獲。
二、案經丙○○訴由臺北市政府警察局大安分局報請臺灣臺北地
    方法院檢察署檢察官偵查起訴。
    理  由
壹、被告甲○○、丁○○、戊○○部分：
一、訊據被告甲○○、丁○○、戊○○固坦承有於上揭時、地與
    告訴人丙○○協調未果之事實，惟均矢口否認有何妨害自由
    犯行，被告甲○○辯稱：伊一直坐在協調室內，並未恐嚇或
    妨害告訴人丙○○之自由，且伊不認識被告戊○○，並無犯
    意聯絡云云；被告丁○○辯稱：伊僅係與證人陳益盛律師發
    生口角，並未碰到告訴人，伊所言「事情今天如果沒有談完
    ，人不能走」等語係指被告甲○○和戊○○，不是指告訴人
    云云；被告戊○○則辯稱：伊未看到看到告訴人，亦不清楚
    誰是誰云云。然查：前開事實，業據告訴人丙○○於本院審
    理時指訴綦詳，另證人即陳益盛於檢察官訊問時結證稱，被
    告丁○○當時說不能讓丙○○走，又顧在櫃檯前等語（參偵
    查卷第36頁）；另被告丁○○於本院94年8月12日審理時證
    稱：「（她（指被告甲○○）透過朋友找妳的時候有無說那
    天的協調要談出什麼結論？）她有說盡量替她談出一個結果
    ... 」（參本院卷第98頁），是被告甲○○與被告丁○○對
    協調之事確有聯絡和共識。又被告丁○○亦不否認曾對告訴
    人及證人陳益盛稱：「人在哪裡？」、「事情今天如果沒有
    談完，人不能走」等語，參以被告林台珍與告訴人相約洽談
    民事和解事宜，竟約同年輕力壯彪漢即被告丁○○併同被告
    戊○○前往該律師事務所，被告丁○○、戊○○對於與其無
    關之事竟欣然前往，且至案發地見被告甲○○與告訴人協調
    未成，被告丁○○即以上開恐嚇言詞脅迫告訴人，被告三人
    復在門口擋住，至告訴人心生畏懼而無法離去，亦據證人陳
    益盛於偵查中記述甚明等情以觀，在在足徵被告等確有前揭
    犯行，要係可信無疑，其等於審理時空言否認，均屬卸責之
    詞，不足採信，本件事證明確，犯行堪以認定，應予依法論
    科。
二、按刑法第305條之恐嚇危害安全罪，係指單純以將來加害生
    命、身體、自由、名譽、財產之事，恐嚇他人致生危害於安
    全者而言，如對於他人之生命、身體等，以現實之強暴、脅
    迫手段加以危害要挾，使人行無義務之事或妨害人行使權利
    ，即應構成刑法第304條之強制罪，縱有恐嚇行為，亦僅屬
    犯強制罪之手段，無更論以恐嚇危害安全罪之餘地（最高法
    院84年度台非字第194號、93年度台上字第3309號判例要旨
    參照）。本件告訴人並非遭受被告等私行拘禁或其他非法剝
    奪致失行動自由，僅係因被告丁○○、甲○○、戊○○等人
    出言脅迫及阻攔一時無法離去，藉惡害通知以妨害告訴人行
    使權利，是被告甲○○、丁○○、戊○○所為，均係犯刑法
    第304條第1項之強制罪，檢察官認被告三人所犯為係犯刑法
    第302條之剝奪他人行動自由罪及第305條之恐嚇安全罪，容
    有誤會，起訴法條應予變更。被告丁○○、戊○○係被告甲○○所邀約一同前往，被告丁○○復出言威嚇，應認其三人
    就上開犯行間，有犯意聯絡及行為分擔，為共同正犯。被告
    丁○○有如事實欄所載之前科執行情形，有臺灣高等法院被
    告前案紀錄表附卷可按，其受有期徒刑之執行完畢，五年內
    再犯本件有期徒刑以上之罪，為累犯，依法加重其刑。爰審
    酌被告等三人犯罪之動機、目的、犯罪之手段、品行、智識
    程度、對被害人所生之危害及於本院審理時否認犯行之態度
    等一切情狀，分別量處如主文所示之刑，並諭知易科罰金之
    折算標準，以示懲儆。
貳、被告乙○○部分：
一、按犯罪事實應依證據認定之，無證據不得認定其犯罪事實，
    又不能證明被告犯罪者，應諭知無罪之判決，刑事訴訟法第
    154條第2項、第301條第1項分別定有明文。復按刑事訴訟法
    上所謂認定犯罪事實之證據，係指足以認定被告確有犯罪行
    為之積極證據而言，如未能發現相當證據或證據不足以證明
    ，自不能以推測或擬制之方法，以為裁判基礎，最高法院29
    年上字第3105號及40年台上字第86號分別著有判例。
二、公訴意旨認被告乙○○與被告甲○○、丁○○、戊○○就上
    開犯行有犯意聯絡云云，無非係以告訴人及證人陳益盛於警
    詢及偵查中之指述為據。訊據被告乙○○固不否認曾與被告
    甲○○前往上址等情，惟辯稱：其與被告丁○○、戊○○均
    不認識，僅因與被告甲○○係同學，陪同前往協商而已，商
    談之時並無發生口角，而被告丁○○、戊○○前來之際，伊
    在廁所不在當場等語。經查：被告丁○○、戊○○阻攔告訴
    人並威脅告訴人不許離去之時，被告乙○○確實不在現場，
    且被告乙○○純係陪同被告甲○○前去商談，與被告丁○○
    、戊○○均不認識，此分別經被告甲○○、丁○○、戊○○
    證述綦詳，亦為告訴人所不爭執，檢察官亦未能提出被告乙○○涉案之確切證據，自難僅憑其單純地陪同甲○○至案發
    現場即認被告乙○○與其餘被告有何犯意聯絡，自難以該罪
    相繩。此外，復查無其他積極證據足資證明被告乙○○有何
    妨害自由犯行，自應為無罪之諭知。
參、據上論斷，應依刑事訴訟法第299條第1項前段、第300條、
    第301條第1項，刑法第28條、第304條第1項、第47條、第41
    條第1項前段，罰金罰鍰提高標準條例第1條前段、第2項，
    判決如主文。
本案經檢察官於知慶到庭執行職務。
中　　華　　民　　國　　94　　年　　11　　月　　15　　日
　　　　　　　　　刑事刑事十二庭審判長法  官  李英豪
                                      法　官　胡宏文
                                      法　官　曾正龍
以上正本證明與原本無異。
如不服本判決，應於判決送達後10日內，向本院提出上訴狀。
                                      書記官  彭自青
中　　華　　民　　國　　94　　年　　12　　月　　 6　　日
附錄本案論罪科刑法條全文：
刑法第304條
以強暴、脅迫使人行無義務之事或妨害人行使權利者，處三年以
下有期徒刑、拘役或三百元以下罰金。
前項之未遂犯罰之。
